【裁判字號】    92,訴緝,46
【裁判日期】    921210
【裁判案由】    偽造文書
【裁判全文】
臺灣士林地方法院刑事判決                          九十二年度訴緝字第四六號
    公  訴  人  臺灣士林地方法院檢察署檢察官
    被      告  乙○○
右列被告因偽造文書案件，經檢察官提起公訴（八十一年度偵字第八四二號），經本
院訊問被告後，本院合議庭裁定認本件宜由受命法官獨任進行簡式審判程序，判決如
左：
    主  文
乙○○連續行使偽造私文書，足以生損害於他人，處有期徒刑捌月。
肆份千友公司小客車租賃契約書及肆紙本票上所偽造之「劉文欽」署押共捌枚（即各
肆枚）均沒收。
    事  實
一、緣乙○○因遺失駕駛執照，即向友人劉文欽商借駕駛執照使用，竟基於概括犯意
    ，自民國八十年七月間某日起至同年十一月十八日止，未徵得劉文欽同意，先後
    四次持劉文欽之駕駛執照，至設於臺北縣三重市○○路○段一二六號之二「千友
    小客車租賃有限公司（下簡稱千友公司）」，向負責人甲○○訛稱自己為劉文欽
    本人，而連續在四份千友公司小客車租賃契約書承租人欄及四紙空白本票發票人
    欄（均未完成必要記載事項）上分別偽簽劉文欽署名後，持交甲○○收執而行使
    之，進而承租自小客車使用，足以生損害於劉文欽與千友公司對於出租自小客車
    業務之正確性及交易安全。乙○○前三次均有按期還車並給付租金，於第四次即
    八十年十一月十八日租得車牌號碼四七八—九六二○號自小客車後，竟意圖為自
    己不法之所有，易持有之意思為所有，將該車據為己有，由於乙○○逾期未還車
    ，甲○○按址覓得劉文欽後，始知上情。嗣於八十一年一月十五日凌晨一時二十
    分許，乙○○駕駛上開自小客車途經國道一號高速公路北上三十一公里處，為警
    查獲。
二、案經前公路警察局臺灣省公路警察大隊第一隊報請臺灣士林地方法院檢察署檢察
    官偵查起訴。
    理  由
一、右揭事實，業據被告於警訊、偵審中供認不諱，核與被害人即證人劉文欽、千友
    公司負責人甲○○於警訊、偵審中證述情節相符，並有第四次租車之千友公司小
    客車租賃契約書及本票影本各一份附卷足參，而上開車牌號碼四七八—九六二○
    號自小客車業據甲○○立據領回，亦有贓物認領保管收據一紙在卷可佐，被告自
    白與事實相符，堪可採信。本件事證已臻明確，被告犯行洵堪認定，應依法論科
    。
二、核被告所為，係犯刑法第二百十六條、第二百十條之行使偽造私文書罪、同法第
    三百三十五條第一項之侵占罪。原起訴意旨認被告冒名租車之行為，係觸犯刑法
    第三百三十九條第一項之詐欺取財罪嫌云云，惟被告前三次租車均按期還車並給
    付租金，應無不法所有之意圖甚明，至第四次租車未還，僅係易持有為所有之意
    思，亦與詐欺罪之構成要件有間，已據公訴人當庭更正如上，附此敘明。被告偽
    造署押後，用以偽造私文書，其署押之行為係偽造私文書之部分行為；偽造私文
    書後進而行使，偽造之低度行為應為行使之高度行為所吸收，均不另論罪。又被
    告四次行使偽造私文書之犯行，時間緊接，方法相同，觸犯構成要件相同之罪，
    顯係基於概括犯意為之，為連續犯，爰依刑法第五十六條之規定以一罪論，並加
    重其刑。又其所犯行使偽造私文書、侵占二罪間，有方法結果之牽連關係，依刑
    法第五十五條之規定，應從較重之行使偽造私文書罪處斷。又被告僅偽造本票上
    「劉文欽」之署押，尚未填載發票日等其他必要記載事項，而未完成偽造有價證
    券之行為，雖偽造有價證券不罰未遂，惟該本票仍不失為表示債權之一種文書，
    內容既有虛構，自屬偽造之私文書，公訴人起訴事實雖未敘及此部分之犯行，然
    該部份事實與已起訴之犯罪事實既具有連續犯之裁判上一罪關係，應為起訴效力
    所及，本院自應併予審究。爰審酌被告之生活狀況、智識程度，因駕駛執照遺失
    ，不思重新合法領證，竟借用友人之駕駛執照，冒名租車使用，並進而侵占所租
    車輛，造成被害人劉文欽信用毀損及千友公司追討無門，所生危害甚鉅及犯罪後
    尚能坦承犯行，態度良好，知所悔改，迄今尚未與被害人達成民事和解等一切情
    狀，量處如主文所示之刑，以示懲儆。
三、被告所簽署之千友公司小客車租賃契約書四份、本票四紙，已交由千友公司所收
    執，非屬被告所有之物，本院自不得宣告沒收，至其上所偽造之「劉文欽」署押
    共八枚（即各四枚），爰依刑法第二百十九條之規定宣告沒收。
據上論斷，應依刑事訴訟法第二百七十三條之一第一項、第二百九十九條第一項前段
，刑法第五十六條、第二百十六條、第二百十條、第三百三十五條第一項、第五十五
條、第二百十九條，罰金罰鍰提高標準條例第一條前段，判決如主文。
本案經檢察官簡靜玉到庭執行職務
中      華      民      國    九十二    年     十二     月      十      日
                                  臺灣士林地方法院刑事第六庭
                                      法  官  李  昆  霖
右正本證明與原本無異。
如不服本判決，應於判決送達後十日內，向本院提出上訴狀。
                                      書記官  李  佩  真
中      華      民      國    九十二    年     十二     月     十二     日
附錄本判決論罪科刑依據之法條：
刑法第二百十六條：
  行使第二百十條至第二百十五條之文書者，依偽造、變造文書或登載不實事項或使
  登載不實事項之規定處斷。
刑法第二百十條：
  偽造、變造私文書，足以生損害於公眾或他人者，處五年以下有期徒刑。
刑法第三百三十五條第一項：
  意圖為自己或第三人不法之所有，而侵占自己持有他人之物者，處五年以下有期徒
  刑、拘役或科或併科一千元以下罰金。
刑法第二百十九條：
  偽造之印章、印文或署押，不問屬於犯人與否，沒收之。


司法院資訊處製作；財團法人民間司法改革基金會備份。
